【裁判字號】    89,交上訴,1720
【裁判日期】    891031
【裁判案由】    業務過失致死
【裁判全文】
台灣高等法院台中分院刑事判決                八十九年度交上訴字第一七二○號
    上  訴  人
    即  被  告  乙○○
右上訴人因業務過失致死，不服臺灣苗栗地方法院八十八年交訴字第八○號中華民國
八十九年七月二十四日第一審判決（起訴案號：臺灣台中地方法院檢察署八十八年度
偵字第五二九二號），提起上訴，本院判決如左：
    主    文
上訴駁回。
    事    實
一、乙○○以駕駛砂石車載運砂石為業，為從事駕駛業務之人，於民國八十八年十月
    十四日上午九時二十分，駕駛車牌號碼ＫＪ─八二三號車輛總重三八點五公噸營
    業半聯結車，沿苗栗市○○路，由南往北方向行駛，途經該路與玉清路三岔路口
    ，視距良好，路面乾燥，限速六十公里，又無其他障礙物，並有行車管制號誌，
    本應注意車前狀況，行車至路口處，應減速慢行，且依當時情形，又無不能注意
    之情形，竟疏於注意車前狀況，違規行駛內側車道且超速行駛，致正面撞擊同向
    由賴世德所駕駛正左轉入玉清路ＭＹＢ─二五二號重機車，人車倒地，致賴世德
    受傷送苗栗縣省立醫院急救轉送長庚醫院就醫。乙○○肇事後，即先幫忙請救護
    車，待救護車到來將賴世德送至醫院急救，並於犯罪未被有偵查犯罪職權之機關
    或公務人員發覺前，向苗栗縣警察局苗栗分局現場處理警員鄭祖晃自首坦承肇事
    ，並願接受裁判，惟賴世德雖經送苗栗省立醫院急救轉送長庚醫院就醫，仍於八
    十八年十月十五日下午三時五十分因受胸腔大量出血、兩側血胸及左小腿切除等
    傷害不治死亡。
二、案經臺灣苗栗地方法院檢察署檢察官相驗後自動檢舉偵查起訴。
    理    由
一、被告乙○○對於以駕駛砂石車載運砂石為業，為從事駕駛業務之人，於八十八年
    十月十四日上午九時二十分，駕駛前開營業半聯結車，在經國路與玉清路岔路口
    時肇事，導致被害人賴世德死亡之事實坦承不諱，並有道路交通事故調查報告表
    一紙、照片十二幀附卷可稽。且被害人賴世德確因本件車禍致受胸腔大量出血、
    兩側血胸及左小腿切除等傷害死亡，亦經臺灣苗栗地方法院檢察署檢察官督同法
    醫師相驗屬實，製有勘驗筆錄、相驗屍體證明書、驗斷書各一紙在卷足憑。被告
    就本件事故之發生雖矢口有過失情事，辯稱：被告與被害人同向行駛，在肇事之
    Ｔ字路口，被害人未待號誌轉為左彎時即突然強行橫越道路，致與被告所駕車輛
    碰撞，被告實無法防範云云。
二、惟查：
  (一)按汽車汽車行駛時，駕駛人應注意車前狀況，並隨時採取必要之安全措施。又，
    大型汽車除超越同一車道之前車或準備左轉彎外，均不得在內側車道行駛，道路
    交通安全規則第九十四條第三項、第九十八條第一項第一款分別定有明文。
  (二)本件肇事路段限速為六十公里以下，對向四車道，有機車專用道。被告駕車違規
    行駛於內側車道，車頭中央部分撞擊被害人所駕機車左側，有血跡及掉落物在內
    側車道，被告所駕車輛遺有九十二．七公尺長之煞車痕等情，有前開道路交通事
    故調查報告表一紙、照片十二幀附卷可稽，並據證人即到場處理警員鄭祖晃於原
    審時到庭結證屬實。依據上開事實，被告駕駛半聯結車大型車輛，違規行駛內側
    車道甚明。且參照一般公路汽車煞車距離、行車速度對照表及被告事後所遺煞車
    痕長達九二點七公尺觀之，行車速度顯逾每小時八十公里，即被告於行經交岔路
    口明顯超速。
  (三)本件肇事責任，經原審法院先後請台灣省竹苗區車輛事故鑑定委員會、台灣省車
    輛行車事故覆議鑑定委員會鑑定結果，認：「乙○○駕駛半聯結車，行經號誌路
    口，違規行駛內側車道，嚴重超速行駛，且未注意車前狀況，撞及停等號誌之車
    輛」等語，有各該鑑定意見書及函文附原審卷可考，足認被告駕車未注意車前狀
    況且超速行駛，以致肇事，其有過失，灼然明甚。且被害人確因本件車禍死亡，
    已如前述，被告之過失行為與被害人之死亡結果間，顯有相當因果關係。
  (四)被告雖辯稱被害人賴世德左彎車未讓直行車先行云云，然查：本件肇事地點在內
    側快車道，有血跡及掉落物在內側車道，已見前述，被告於原審審理時陳稱未注
    意被害人所駕駛重機車在前突然左轉行駛快車道上靜止及見到紅燈轉綠燈時加速
    直行，才撞及停止中重機車等情，顯見被告車速嚴重超速且又未注意車前狀況，
    並違規行駛內側車道以致肇事，所辯尚不足採。
三、原審因而適用刑事訴訟法第二百九十九條第一項前段，刑法第二百七十六條第二
    項、罰金罰鍰提高標準條例第一條前段之規定，並以被告於肇事後於未被有偵查
    犯犯罪職權之機關或公務員發覺前，即主動向警員鄭祖晃自首坦承肇事，對未發
    覺之犯罪自首而接受裁判，依刑法第六十二條前段自首之規定，減輕其刑，並審
    被告之素行、犯罪之情狀及犯後未與被害人家屬適當之賠償等一切情狀，量處有
    期徒刑九月，其認事用法核無違誤，量刑亦屬允當，上訴意旨猶執前詞否認犯罪
    ，其上訴為無理由，應予駁回。
四、據上論斷，應依刑事訴訟法第三百六十八條，判決如主文。
本案經檢察官甲○○到庭執行職務。
中      華      民      國    八十九     年      十       月    三十一  日
                                  臺灣高等法院臺中分院刑事第四庭
                                        審判長法  官  洪  耀  宗
                                              法  官  吳  重  政
                                              法  官  劉  登  俊
右正本證明與原本無異。
如不服本判決應於收受送達後十日內向本院提出上訴書狀，其未述上訴之理由者並
得於提起上訴後十日內向本院補提理由書（均須按他造當事人之人數附繕本）。
                                              書記官  吳  麗  慧
中      華      民      國    八十九     年      十一     月     一     日
                                                                        Ｉ


司法院資訊處製作；財團法人民間司法改革基金會備份。
